臺灣高等法院刑事判決　　　　　　　　　　　　　　九十三年度上訴字第七八九號
　　上　訴　人
　　即　被　告　丙○○
　　指定辯護人　本院公設辯護人乙○○
右上訴人因毒品危害防制條例案件，不服臺灣基隆地方法院九十二年度訴字第五七四
號，中華民國九十三年二月十三日第一審判決（起訴案號：臺灣基隆地方法院檢察署
九十二年度偵緝字第三六五號），提起上訴，本院判決如左：
    主  文
原判決撤銷。
丙○○販賣第一級毒品，處有期徒刑捌年。犯罪所得之財物新台幣陸千元，沒收之，
如全部或一部不能沒收時，以其財產抵償之。
    事  實
一、丙○○曾因施用毒品案件，在民國九十二年七月二十八日為台灣基隆地方法院檢
    察署發布通緝。九十二年八月一日，丙○○駕駛車牌號碼Ｑ八─三六五二號自小
    客車附載友人甲○○在基隆巿區遊玩，適余文力打電話，詢問甲○○有無海洛因
    ，丙○○得知余文力欲購買毒品。丙○○明知海洛因業經毒品危害防制條例列為
    第一級毒品，不得製造、運輸、販賣、轉讓、施用或持有。竟基於意圖營利之犯
    意，由甲○○與余文力相約在基隆巿中正公園大佛像之停車場，當日下午三時三
    十分許，丙○○駕駛前揭自小客車載甲○○到達中正公園大佛像之停車場，余文
    力亦騎乘機車到來，雙方會合後，丙○○即將第一級毒品海洛因一小包，以新台
    幣（下同）六千元代價販售予余文力。丙○○與余文力完成交易後，因余文力毒
    癮發作，即由甲○○當場以余文力購入之毒品，基於幫助施用之犯意，將注射針
    筒刺入余文力手臂，把針筒內之毒品海洛因推入體內後，即向余文力借騎機車至
    銀行繳款（甲○○涉犯毒品危害防制條例部分，另由台灣基隆地方法院以九十二
    年度訴字第五二六號審理）（余文力施用毒品部分另案提起公訴，經台灣基隆地
    方法院以九十二年度訴緝字第三六號判決確定）。嗣二人因久未見甲○○歸來，
    丙○○即於同日十六時三十五分許，將余文力載至基隆巿仁二路信義國小附近等
    候甲○○時，為警發覺，丙○○因恐遭逮捕立即駕車逃離現場，讓余文力在基隆
    巿愛五路一之七號前下車後再加速逃逸，當時亦為台灣基隆地方法院檢察署通緝
    中之余文力為隨後趕到之員警逮捕，在其身上扣得海洛因一包（淨重零點八五公
    克）、注射針筒二支（扣案物品在余文力施用毒品案件中）。
二、案經基隆巿警察局報請臺灣基隆地方法院檢察署檢察官偵查起訴。
    理  由
一、訊據被告丙○○固不否認於九十二年八月一日下午三時三十分許，駕車附載友人
    甲○○至中正公園大佛像之停車場，與余文力相約見面，當時余文力毒癮發作，
    甲○○以其所有之第一級毒品海洛因予余文力施用，並幫助余文力注射毒品海洛
    因，之後甲○○即向余文力借騎機車至銀行繳款，余文力則躺在伊所駕車後座休
    息，嗣於同日十六時三十五分許，將余文力載至基隆巿仁二路信義國小附近等候
    甲○○，並讓余文力在基隆巿愛五路一之七號前下車之事實，惟於原審矢口否認
    有販賣海洛因之犯行，於偵查、原審辯稱：當天是甲○○與余文力以電話相約至
    中正公園大佛旁，亦係甲○○提供毒品海洛因予余文力當場施用，伊僅在甲○○
    借機車離去後，與余文力同在車上等侯，嗣久侯不到甲○○，才駕車附載余文力
    至仁二路找甲○○，並應余文力之要求，在愛五路一之七號前讓他下車，兩人同
    處期間，被告並未販賣毒品予余文力云云。上訴本院後則坦承以六千元將該包海
    絡因賣給余文力，並稱：被告與甲○○是男女朋友，九十二年八月一日當天，余
    文力未打電話給甲○○前，被告與甲○○就買好海洛因六千元，是他們二人要吃
    的，車子開到一半時，余文力打電話給甲○○說有無地方調毒品，甲○○說得找
    別人，要余文力電話待會兒再打來，甲○○問被告是否願意幫余文力調毒品，被
    告打電話給他一個朋友『阿呆』，『阿呆』說沒空，被告就將自己以六千元買來
    那包先賣給余文力，在原審因被告另案假釋，故被告否認以六千元將該包海絡因
    賣給余文力，現在被告知道錯了。請求法官體諒被告自小殘障，請從輕量刑（本
    院卷第五九頁）。
二、經查：
（一）右揭被告販賣海洛因予余文力之事實，業據證人余文力於警詢中證述明確，稱
      ：「（查獲之毒品海各因是你向何人購買？價格多少？）是我向綽號「阿龍」
      （即丙○○）所購買，以六千元購得。」、「（在何處向丙○○購買毒品海洛
      因？）在九十二年八月一日十六時左右，在基隆市中正區中正公園大佛像附近
      交易。」、「我是第一次向他購買毒品。」等語（詳九十二年度偵字第三二０
      ０號偵查卷第九、十、二十三、二十九頁），雖證人余文力於偵查中改稱：「
      是向我不認識的人買的，當天經由一位女子綽號「美女」（即甲○○）的去買
      。」、「（當檢察官當庭提示被告照片供證人指認，訊以該人是否即販你毒品
      之人？）我不認識他，因為時間很短我也不能確定是他否，他本人我也不知道
      能否指認。」等語，惟證人余文力於偵查中明確證稱：「我主動打電話給美女
      問有沒有海洛因，然後他說有但是要去找別人，然後就用電話聯絡，一起約在
      中正公園，．．當時我買了六千元，就是我身上被查獲的那一包。」、「美女
      在中正公園時將我機車借走，賣我海洛因的人用車子載我下去在信義國小附近
      為警發現，那個人就開車逃走了，然後我說放我下車，該人就在愛五路把我推
      下車，我就開車門直接下車。」等語（詳偵字第三二○○號卷第七十四頁），
      核與證人甲○○於警詢時所稱：「當天是余文力打電話約我到基隆市中正公園
      見面，當時我就與丙○○在一起，余文力只說無聊找我施用毒品海洛因，後來
      約十五時，我搭乘丙○○的車子到中正公園大佛停車場，看到余文力已經到了
      在停車場等我和丙○○，當時我因有事向余文力借機車先走。」（詳偵字第三
      二○○號卷第三十四頁），於偵查中稱：「與余文力相約在中正公園見面，當
      時我和丙○○在一起，．．我們見到面時，余文力毒癮發作，我就拿我身上的
      海洛因幫他施打一針，接著我就騎余文力機車走了，余文力是和丙○○在一起
      。」（詳偵字第三二○○號卷第七十九頁），於原審審理時稱：「余文力約我
      見面，我們就約在中正公園大佛前見面，我剛好在市區，當時我與被告在一起
      ，他沒說何事，見面再說，我到時他已到了」等語（詳原審卷第七八頁、九十
      三年一月十三日審判筆錄），及被告於歷次偵審時均自承：九十二年八月一日
      有載甲○○至中正公園大佛附近，余文力有坐上伊所駕車內，伊並開車載余文
      力至仁二路等甲○○，之後又載至愛五路等語，自可推定證人余文力偵查中所
      稱開車載甲○○至中正公園，並販賣毒品海洛因予伊之人即為被告無訛。雖證
      人余文力於原審審理時嗣翻異前詞，改稱：與甲○○駕車同來，並販賣毒品予
      伊之人，並非被告，以六千元向被告買毒品不是事實。被查獲之該包毒品是預
      先向電玩店綽號『阿呆』者購買，而放在身上，當天身上早就帶有向電玩店綽
      號『阿呆』者購買之毒品，只是想再找甲○○看有無更好之毒品云云（原審卷
      第七一頁第一至五行，第七三頁），然與前述證人甲○○、及被告前揭所言不
      符，又證人余文力八月一日因毒癮發作，急需毒品解癮，始打電話聯絡甲○○
      ，欲購買毒品海洛因，且見面時，證人余文力毒癮發作，證人甲○○即拿身上
      海洛因幫他施打一針（詳偵查卷第七十九頁甲○○筆錄），此觀證人甲○○前
      揭偵查中之筆錄自明，證人余文力果真自己身上早有向綽號『阿呆』者購買之
      毒品，何須找證人甲○○購買毒品？又以海洛因之昂貴，證人甲○○與證人余
      文力間，僅係施用毒品之朋友介紹，認識沒多久，不太熟（原審卷第七八、八
      二頁證人甲○○筆錄），若非該毒品即為證人余文力所當場購買，證人甲○○
      豈肯對之施打，稽以證人余文力前於檢察官偵查中已證稱：「（在該人車上有
      無施打海洛因？）在他剛賣我時，我在中正公園時就有施用。」（偵字第三二
      ○○號卷第七四頁），益證證人余文力於原審所證，矛盾百出，且證人余文力
      於原審經辯護人詰問復直承：「偵查中所言實在。」等語（原審卷第七三頁第
      二行起），證人余文力於原審所為迴護被告之詞，自不足採信。被告於本院坦
      承以六千元將海洛因賣給余文力，經核與證人余文力、證人甲○○於警訊、偵
      查所證相符。
（二）按販賣第一級毒品，祇須主觀上有營利之意圖，客觀上有販賣之事實即足構成
      ，至實際上是否已經獲利，則非所問（最高法院九○年度台上字第三三九八號
       裁判意旨參照）。
（三）被告於本院雖稱：被告與甲○○是男女朋友，九十二年八月一日當天，余文力
      未打電話給甲○○前，被告與甲○○就買好海洛因六千元，是他們二人要吃的
      ，車子開到一半時，余文力打電話給甲○○說有無地方調毒品，甲○○說得找
      別人，要余文力電話待會兒再打來，甲○○問被告是否願意幫余文力調毒品，
      被告打電話給他一個朋友『阿呆』，『阿呆』說沒空，被告就將自己以六千元
      買來那包先賣給余文力云云。惟據證人余文力於警訊供證：「九十二年八月一
      日當天大概在中午用0000000000撥打行動電話000000000
      0行動電話給自稱是丙○○姪女綽號美女者，說要購買毒品，她叫我一個人約
      十五時許到基隆市中正公園附近與丙○○及她見面，他們二人共乘車子來，美
      號卷第二三頁），又於檢察官偵查中供證：「我主動打電話給『美女』者，問
      有沒有海洛因，然後他說有但是要去找別人，然後就用電話聯絡，我們一起約
      在中正公園，接著有人過來，當時我買了六千元，就是我身上被查獲的那包。
      」（偵字第三二○○號卷第七四頁），並有證人余文力所有00000000
      00與證人甲○○所有0000000000行動電話間，九十二年八月一日
      證人余文力被查獲前，計有十通通話記錄可稽（偵字第三二○○號卷第五二頁
      起），衡其所言，蓋為買賣流程之證述，看不出任何被告原價轉賣之蛛絲馬跡
      ，迄證人余文力至原審為迴護被告所證之詞，蓋僅否認向被告購買毒品，亦尚
      無隻字片語提及被告係將自己預計施用之毒品，照原價販售給他，綜觀證人甲
      ○○於警訊、偵查筆錄亦同，況證人余文力與被告間素不相識，非熟識之朋友
      ，業據證人余文力供證在卷（原審卷第七一頁），而海洛因代價昂貴，販售海
      洛因刑責又重，政府查緝甚嚴，被告聲稱：照原價售讓該包海洛因予不熟識之
      證人余文力，至違常情，被告有營利之意圖甚明。被告於本院審理中改稱：原
      價轉售，洵難置信。
（四）而自證人余文力身上查獲之海洛因一包，經送請法務部調查局以化學呈色法及
      氣相層析質譜儀分析法檢驗，確係海洛因，且其實際淨重為０．八五公克，包
      裝重為０．二二公克，此有該局九十二年九月二日調科壹字第三二０００一七
      二０號鑑定通知書乙紙在卷可憑（偵緝字第三六五號卷第四二頁），雖被告之
      辯護人於原審抗辯：鑑定書內檢驗出之毒品海洛因，不能證明係證人余文力為
      警查獲當場所扣得之毒品，與被告是否涉及涉販毒品海各因無關聯性等語，惟
      查，基隆市警察局刑事警察隊於八月一日，在基隆市查緝毒品通緝犯被告時，
      在基隆市○○路信義國小前，發現被告駕車停在附近停車格內，車上有二人，
      坐在駕駛座之人即為被告，於是警員將偵防車駛近被告所駕車輛之駕駛座旁，
      並由二名員警下車查問被告，正要出示證件時，被告竟駕車衝撞偵防車，並加
      速往市區方向逃逸右轉至愛五路，行駛在愛五路上時，該車右前門處有一個人
      被推下車，並在地上翻滾，經警員詢問該名男子自承為毒品通緝犯余文力，並
      在其攜帶之皮包內查獲海洛因，即帶回刑警隊偵辦，經詢問余文力當時在愛五
      路是所乘坐之車輛是何人駕駛，答稱是綽號跛腳龍之人，經警員提示被告照片
      ，余文力指認被告即是跛腳龍，並稱查扣之海洛因是向被告購買，偵訊完後即
      將余文力移送地檢署，並同時將扣得之毒品同時移送地檢署贓物庫，當天只有
      查獲余文力一件毒品案，之前查獲之毒品案件所扣得之毒品亦沒有留到九十二
      年八月一日才送地檢署之情事，此有證人即查獲警員劉子健於原審九十三年一
      月十三日審判筆錄在卷可參（原審卷第六五頁起），並有劉子健之偵查報告附
      卷足憑（偵字第三二○○號卷第五○頁），足認本件鑑定書內之毒品即是證人
      余文力為警查獲之毒品，亦係被告販賣予余文力之毒品無疑。
三、按毒品危害防制條例業於九十二年七月九日修正公布並自公布後六個月即九十三
    年一月九日生效，其中關於該條例第四條第一項所規定販賣第一級毒品罪刑部分
    並未經修正，是被告犯罪後，關於前開販賣第一級毒品犯行部分所應適用之法律
    ，經比較結果，修正前法律，並無較有利於行為人，應適用裁判時之法律。核被
    告丙○○所為，係犯毒品危害防制條例第四條第一項販賣第一級毒品罪。
四、原審同此認定，認被告罪證明確，因予論罪科刑，固非無見。惟查證人余文力與
    被告、證人甲○○會合後，被告與證人余文力即完成交易，並因證人余文力毒癮
    發作，即由證人甲○○當場以證人余文力購入之毒品為其施打，業據證人余文力
    於檢查官偵查中供證：「（在該人車上有無施打海洛因？）在他剛賣我時，我在
    中正公園時就有施用。」等語明確（偵字第三二○○號卷第七四頁），至證人甲
    ○○一再遮掩被告販毒犯行，並證稱：為證人余文力施打之海洛因，係其所有，
    無償為證人余文力施打云云，應係為圖卸自己捲入共同販賣之嫌疑，其此部分證
    述，自難採憑。此部分事實，原審認「因余文力毒癮發作，甲○○遂先以其所有
    之第一級毒品海洛因予余文力施用，並基於幫助施用之犯意，將注射針筒刺入余
    文力手臂，把針筒內之毒品海洛因推入體內後，即向余文力借騎機車至銀行繳款
    （甲○○涉犯毒品危害防制條例部分另案提起公訴，經台灣基隆地方法院以九十
    二年度訴字第五二六號審理），余文力則躺在丙○○車輛後座休息（余文力施用
    毒品部分另案提起公訴，經台灣基隆地方法院以九十二年訴緝字第三六號判決確
    定），丙○○並將第一級毒品海洛因一小包，以六元販售予余文力。」，認定事
    實，未臻詳實。被告上訴意旨，以買入同樣之價格，轉售予證人余文力，並未獲
    利云云，圖卸其營利意圖，固無理由，惟原判決既有可議，應由本院撤銷改判。
五、查被告販賣海洛因流布毒品於第三人，行為固無足取，然其販賣之數量非鉅、次
    數亦非頻繁、僅販賣予一人，且核算其售價，尚無圖得鉅額利益，觀其犯罪情節
    尚輕微，其因一時失慮致肇犯行，而所犯本罪法定本刑無期徒刑或死刑，與其犯
    罪情節相較，實屬情輕法重，揆其前開犯罪情狀客觀上足以引起一般同情，顯有
    堪資憫恕之處，本院認即令處以法定最低刑度猶嫌過重，爰依刑法第五十九條規
    定酌減其刑，故死刑減為無期徒刑或十五年以下十二年以上有期徒刑，無期徒刑
    則減為七年以上有期徒刑。審酌被告之品行、智識程度、犯罪之手段、非法販賣
    海洛因予他人，足以戕害他人身心健康，且對社會治安危害至鉅，惟念其所販賣
    之次數及數量非鉅，情節非屬深重，被告於本院時，就有營利意圖一節，仍圖卸
    免，惟坦承客觀上有販售之行為，犯罪後之態度尚稱良好，及被告自幼殘障等一
    切情狀，量處如主文所示之刑，以勵自新。又被告因犯本罪所得之財物六千元，
    雖未扣案，亦應依同例第十九條第一項規定宣告沒收之，如全部或一部不能沒收
    時應以其財產抵償之。另在證人余文力身上扣得海洛因一包（淨重零點八五公克
    ），業據台灣基隆地方法院於余文力違反毒品危害防制條例案於九十二年十月九
    日以九十二年度訴緝字第三六號判決諭知沒收銷毀確定，有該院判決書可按（偵
    緝字第三六五號卷第四三頁）。爰不併諭知沒收銷毀。
據上論斷，應依刑事訴訟法第三百六十九條第一項前段、第三百六十四條、第二百九
十九條第一項前段，毒品危害防制條例第四條第一項、第十九條第一項，刑法第十一
條前段、第五十九條、第二條第一項前段，判決如主文。
本案經檢察官吳國南到庭執行職務。
中　　　華　　　民　　　國　　九十三　　年　　六　　月　    四      　　日
                              臺灣高等法院刑事第六庭
                                  審判長法  官  陳  春  秋
                                        法  官  王  麗  莉
                                        法  官  洪  英  花
右正本證明與原本無異。
如不服本判決，應於收受送達後十日內向本院提出上訴書狀，其未敘述上訴之理由者
並得於提起上訴後十日內向本院補提理由書（均須按他造當事人之人數附繕本）。
                                        書記官  陳  威  霖
中　　　華　　　民　　　國　　九十三　　年　　　六　　　月　　　七　　　日
附錄本案論罪科刑法條
毒品危害防制條例第四條
製造、運輸、販賣第一級毒品者，處死刑或無期徒刑；處無期徒刑者，得
併科新臺幣一千萬元以下罰金。
製造、運輸、販賣第二級毒品者，處無期徒刑或七年以上有期徒刑，得併
科新臺幣七百萬元以下罰金。
製造、運輸、販賣第三級毒品者，處五年以上有期徒刑，得併科新臺幣五
百萬元以下罰金。
製造、運輸、販賣第四級毒品者，處三年以上十年以下有期徒刑，得併科
新臺幣三百萬元以下罰金。
製造、運輸、販賣專供製造或施用毒品之器具者，處一年以上七年以下有
期徒刑，得併科新臺幣一百萬元以下罰金。
前五項之未遂犯罰之。
